【裁判字號】    90,上易,398
【裁判日期】    900322
【裁判案由】    賭博
【裁判全文】
臺灣高等法院臺中分院刑事判決                      九十年度上易字第三九八號
    上  訴  人
    即  被  告  乙○○
    選任辯護人  張居德
右上訴人因賭博案件，不服臺灣臺中地方法院八十九年度易字第四○六七號中華民國
八十九年十二月三十日第一審判決（起訴案號：臺灣臺中地方法院檢察署八十九年度
偵字第九八一四號），提起上訴，本院判決如左：
      主  文
原判決撤銷。
乙○○無罪。
      理  由
一、公訴意旨略以：乙○○係設址於台中市○○○街三二號金寶山遊藝場之負責人，
    並以月薪新台幣（下同）二萬元之代價雇用李素菁、溫正富、陳百峻、楊素慧、
    謝嘉典、游國良等六人（以上六人業經檢察官依職權不起訴處分確定）分別擔任
    開分、櫃檯及機台維修工作，渠等七人基於以賭博為常業之犯意，自民國八十七
    年九月一日起至八十八年三月二十一日止，在上址金寶山遊藝場內公眾得出入之
    場所，設置電動賭博機具小鋼珠等二百四十一台，與不特定之顧客以現金十元向
  店方兌換代幣（代幣可分五元一枚及十元一枚）依不同電玩比例開始押注，如押
    中，可得不等倍數之分數，並自動加入螢光幕累計，由乙○○依顧客所得分數以
    原比例兌換積分卡（即再玩卡），並可依積分卡不分次數及日期連續向店方換取
    等額之代幣玩電玩小鋼珠，直到積分卡使用完為止，未中則所押分數自動自螢光
    幕扣除，其代幣開分所下賭注即歸乙○○所贏得，以此射倖方式賭博財物，並賴
    以此維生。迨於八十八年三月三十一日下午三時許，適有翁欽秋、林志翰、王治
    山、曾世忠、鄭鴻志、蕭人利、魏孫亮、林朝堂、陳獻章、曾文隆、曾基域、陳
    文正、江明煌、符佑君、陳文清、紀奉蒼、李本坤、林世章、劉立宗、巫聰男、
    林演逢、王昭權、林煥堂、黃華羽、唐銘滄、鄧經章、廖勇智等人（以上二十七
    人業經檢察官職權不起訴處分確定）在上開遊藝場以「小鋼珠」賭博財物，為警
    當場查獲，並扣得賭博機具二百四十一台（該扣案之機具已責付乙○○保管中）
    、賭資一萬八千九百四十五元、積分卡二千顆四百零一張、四千顆三百四十八張
    、代幣卡二百枚五張、一百枚十四張、代幣十一盒、小鋼珠五盒。因認被告乙○
    ○涉有共犯刑法第二百六十七條之常業賭博罪嫌。
二、按犯罪事實應依證據認定之，無證據不得推定其犯罪事實；又不能證明被告犯罪
    者，應諭知無罪之判決，刑事訴訟法第一百五十四條、第三百零一條第一項分別
    定有明文；且認定不利於被告之事實，須依積極證據，苟積極證據不足為不利於
    被告事實之認定時，即應為有利於被告之認定，更不必有何有利之證據，亦有最
    高法院三十年上字第八一六號判例可資參照；又刑法上賭博罪之構成，係以偶然
    之機率互爭勝負，以決定財物之得喪，所謂財物，必以金錢或得易為金錢或其他
    具有經濟價值之物品而言，至於以供人暫時娛樂之物為賭者，因無財物輸贏，僅
    屬一般人休閒消費之需，對社會秩序不生影響，自不構成賭博罪。
三、本件公訴人認被告乙○○涉犯賭博罪嫌，無非以上訴人即被告乙○○（下稱被告
    ）於警訊時及偵查中坦承不諱，核與同案被告李素菁等三十三人於警訊時及偵查
    中指訴明確復有當場查獲之前開賭博機具二百四十一台等物品，可資佐證。認為
    賭客以累積分數兌換積分卡後，日後既得以僅憑積分卡即可至被告所經營之金寶
    山遊藝場中把玩電動機具，則該積分卡顯具相當之經濟價值，要非刑法第二百六
    十六條所定供人暫時娛樂之物，是故，賭客至被告所經營之金寶山遊藝場把玩電
    動機具之結果，縱不得兌換現金而僅得兌換積分卡，被告仍無從卸其賭博之罪責
    ，為其論據。
四、訊據被告堅決否認有何賭博犯行，辯稱：小鋼珠不是設定幾倍，一次中獎的話大
    概數百顆，數量不一定。有查獲到這些東西，但不是用來賭博。如果客人來兌換
    代幣，玩小鋼珠時，如果有中獎，客人不可能把小鋼珠帶回去，所以用寄珠卡或
    代幣卡來做個證明，下去來玩的話，才有個依據，主要是要方便客人。‧‧‧不
    能兌換現金，可以循環使用等語。而同時被查獲之李素菁等三十三人，於警訊及
    偵查中，亦均供稱並無兌換現金或其他財物之情事。經查本件被告除被查獲以上
    物品之外，並未同時被查獲有何兌換現金或其他財物之事實，而積分卡、代幣卡
    、寄珠卡等，不過為顧客在玩畢後，尚餘可玩小鋼珠或其他電動機具等數量之證
    明而已。依通常經驗法則，一般顧客如果以金錢兌換代幣後，不玩或玩完後尚有
    剩餘，下次再玩時，仍然以其前次兌換之代幣把玩者，顯有認為係構成賭博犯行
    者，而代幣卡（或積分卡）與代幣，寄珠卡與鋼珠，僅數量多寡之差異而已，其
    性質完全相同，事實上，若顧客把玩小鋼珠，亦不可能將贏得之小鋼珠全數帶回
    ，下次再帶來把玩，故被告所辯係為方便客人而設一節，自堪採信。況且被告所
    經營之金寶山遊藝場，係經台中市政府核准經營之限制級電子遊藝場業，有台中
    市政府營利事業登記證影本附卷足憑。而被告前於八十八年二月一日，被查獲電
    動機具時，亦有得以所餘分數兌換積分卡，但未兌換金錢或其他財物之事實，被
    告該次行為，業經原審於八十八年十二月三十日，以八十八年度易字第二九七六
    號判決被告無罪，並經本院於八十九年五月二十四日，以八十九年度上易字第七
    四六號判決駁回檢察官之上訴確定，有該二判決附卷可稽，所憑之理由，乃係指
    單純兌換積分卡之行為，尚難以賭博罪相繩。以積分卡、代幣卡、寄珠卡等性質
    相同之情形而言，自應作相同之認定標準，始合法理。是以本件既未查得被告所
    經營之金寶山遊藝場尚可供兌換金錢或其他財物之事實，揆諸前揭說明，自難僅
    憑被告有積分卡、代幣卡或寄珠卡，遽予認定被告有賭博之犯行，此外又無任何
    積極之證據足以證明被告有何賭博之行為，被告之犯罪不能證明。
四、本件原審不察，遽對被告論罪科刑，其認事用法，即有未合，被告上訴指摘原判
    決不當，為有理由，應由本院將原判決撤銷改判，諭知被告無罪之判決。
據上論結，應依刑事訴訟法第三百六十九條第一項前段、第三百六十四條、第三百零
一條第一項，判決如主文。
本案經檢察官甲○○到庭執行職務。
中      華      民      國      九十     年       三      月    二十二  日
                                  臺灣高等法院臺中分院刑事第五庭
                                        審判長法  官  郭  同  奇
                                              法  官  胡  森  田
                                              法  官  姚  勳  昌
右正本證明與原本無異。
不得上訴。
                                              書記官  康  孝  慈
中      華      民      國      九十     年       三      月   二十二   日
                                                                        Ａ


司法院資訊處製作；財團法人民間司法改革基金會備份。
